最　高　行　政　法　院　裁　定
　　　　　　　　　　　　　　　　　　 96年度裁字第01817號
抗　告　人　甲○○
上列抗告人因與相對人臺北市政府教育局間有關教育事務事件，
對於中華民國96年5月23日臺北高等行政法院95年度訴字第3551
號裁定提起抗告，本院裁定如下︰
　　主  文
抗告駁回。
抗告訴訟費用由抗告人負擔。
　　理  由
一、按抗告法院認抗告為不合法或無理由者，應為駁回抗告之裁
    定。
二、原裁定以：(一)按「國家賠償，除依本法規定外，適用民法規
    定。」、「賠償義務機關拒絕賠償，或自提出請求之日起逾
    30日不開始協議，或自開始協議之日起逾60日協議不成立時
    ，請求權人得提起損害賠償之訴。但已依行政訴訟法規定，
    附帶請求損害賠償者，就同一原因事實，不得更行起訴。」
    「損害賠償之訴，除依本法規定外，適用民事訴訟法之規定
    。」，國家賠償法第5條、第11條第1項、第12條定有明文，
    可知依國家賠償法所生損害賠償爭議，除於提起行政訴訟附
    帶請求（即行政訴訟法第7條之合併請求）外，應循民事訴
    訟程序救濟。惟行政訴訟法第7條所謂「提起行政訴訟，得
    於同一程序中，合併請求損害賠償或其他財產上給付。」，
    依其立法理由：「‧‧二、因行政機關之違法處分，致人民
    權利或法律上利益受損害者，經提起行政訴訟後，其損害有
    能除去者，有不能除去者，其不能除去者，自應准許人民於
    提起行政訴訟之際，合併請求損害賠償或其他財產上之給付
    ，以保護人民之權利，並省訴訟手續之重複之繁。」，可知
    損害賠償之訴僅限定於提起行政訴訟之際利用同一訴訟程序
    合併請求，非謂該損害賠償訴訟係屬「獨立之行政訴訟類型
    」，而可單獨提起。學說上亦認為「公法上之損害賠償請求
    權，例如涉及行政機關公法上事實行為損害人民權利時，人
    民可依國家賠償法規定請求賠償，此類公法上損害賠償之爭
    議，乃屬普通法院裁判範圍，不屬行政法院裁判權範圍，不
    得向行政法院提起國家賠償之給付訴訟，但如涉及行政處分
    損害人民權利，人民可於提起撤銷訴訟之同一程序中，合併
    請求損害賠償，以符訴訟經濟原則。‧‧至於人民可否依本
    法第8條規定，單獨提起公法上給付訴訟請求國家賠償，不
    無疑問。‧‧國家賠償法早在民國70年即已實施，依同法第
    12條規定，國家賠償訴訟應適用民事訴訟法規定程序辦理，
    且當時行政訴訟法尚無一般給付訴訟種類，因此國家賠償訴
    訟劃歸普通法院民事庭裁判。行政訴訟法第2條立法理由即
    指出國家賠償訴訟乃屬法律別有規定不得提起行政訴訟之事
    件，因此，人民似應不得單獨向行政法院起訴請求國家賠償
    ，可知人民固可於提起撤銷訴訟之同一程序中，合併請求損
    害賠償，但限於「撤銷訴訟係合法提起」為前提，若撤銷訴
    訟經不合法駁回，其所合併提起之國家賠償給付之訴，亦失
    所附麗，該給付之訴自非合法。本件抗告人主張因228時期
    之政治迫害致喪失教師身分，請求補償400萬元，其未提起
    合法之撤銷訴訟，單獨提起國家賠償給付之訴，為不合法，
    應予駁回。
三、本件抗告意旨略謂：行政院呈報總統，同意大赦228事件，
    並給予補償，白色恐怖時期申訴無門，因此需給予補償。在
    白色恐怖時期，前台大哲學系事件得以平反，抗告人亦昐有
    公平對待。因抗告人父親擔任地方民代40多年，有收集傳單
    習慣，黨外時期因許多資料置於建中體育館地下室，因單身
    地方小，沒地方放，建中為黨校，黨外子弟不得為社團負責
    人。據報導姚嘉文之女兒唸中山女高，儀隊隊員也被取消。
    抗告人於任職期間，曾見主管率情治人到體育館樓梯間檢查
    。校長告訴抗告人「需要多少錢可跟我說，學校不再續聘」
    。抗告人任職期間，全年全勤，並擔任教師藍球隊隊長，早
    期美麗島事件受刑人，總統、副總統亦曾遭不白之怨，都能
    平反，請給予抗告人返校或資遣費（因同學退休都獲得4百
    多萬元退休金）4百萬元云云。
四、本院按「原告之訴，有左列各款情形之一者，行政法院應以
    裁定駁回之。但其情形可以補正者，審判長應定期間先命補
    正：1、訴訟事件不屬行政法院之權限者。‧‧‧10、起訴
    不合程式或不備其他要件者。」，本件訴訟之性質，核係抗
    告人主張其於白色恐怖時期受政治迫害致喪失教師身分，對
    相對人所提起之國家賠償訴訟，請求相對人賠償4百萬元。
    依上述，國家賠償訴訟依法應由普通法院受理，抗告人單獨
    向原裁定法院提起行政一般給付訴訟，顯有未合。原裁定法
    院原應援引行政訴訟法第107條第1項第1款之規定以無審判
    權為由，從程序上駁回抗告人之訴，乃原裁定法院不察，雖
    認本件非屬行政法院權限，卻以抗告人所提之訴不備法定要
    件，而援引同條項第10款之規定，駁回抗告人在原裁定法院
    之訴，固有未洽，惟既同屬訴訟要件欠缺，應予駁回之結論
    並無不同，原裁定仍應維持。抗告意旨徒執前詞，請求相對
    人賠償，並據以請求廢棄原裁定，為無理由，應予駁回。
五、依行政訴訟法第104條、民事訴訟法第95條、第78條，裁定
    如主文。
中　　華　　民　　國　　96　　年　　8　　 月　　10　　日
                  第五庭審判長法  官　林　茂　權
                              法  官  鄭　小  康
                              法  官  鄭　忠　仁
                              法  官　黃　本　仁
                              法  官　吳　東　都
以  上  正  本  證  明  與  原  本  無  異
中　　華　　民　　國　　96　　年　　8　　 月　　10　　日
　　　　　　　　　　　　　　　書記官　王　福　瀛
